台灣新竹地方法院刑事判決　　　　　　　　　　　　　　九十年度易字第三八號
　　公　訴　人　台灣新竹地方法院檢察署檢察官
　　被　　　告　甲○○
　　　　　　　　丁○○
右列被告因恐嚇取財等案件，經檢察官提起公訴（八十九年度偵字第六０三二號），
本院判決如左：
    主  文
甲○○共同連續以加害身體、自由之事恐嚇他人致生危害於安全，累犯，處有期徒刑
肆月，如易科罰金，以佰元折算壹日。被訴毀損部分，公訴不受理。
丁○○共同以加害身體自由之事恐嚇他人致生危害於安全，處有期徒刑貳月，如易科
罰金，以佰元折算壹日。
    事  實
一、甲○○於民國八十二年間以及於八十四年間因違反麻醉藥品管理條例案件，分別
    經本院判處有期徒刑六月，如易科罰金，以三百元折算一日，以及判處有期徒刑
    三月，如易科罰金，以三百元折算一日確定，二罪自八十四年五月十七日開始接
    續執行，至八十五年二月五日執行完畢。於八十九年九月間，因丁○○告知甲○○其友人乙○○與丙○○有一筆新台幣（以下同）五十餘萬元之債務糾紛，若代
    之向丙○○索還將可分得佣金，嗣於八十九年十月四日晚間九時許，丙○○約乙○○談債務之事，乙○○即與丁○○約在新竹市東門圓環的肯德基前，丁○○將
    甲○○介紹與乙○○認識後，甲○○即與乙○○同至新竹市○○路之卡巴尼那餐
    廳，先由甲○○向丙○○談債務事，而甲○○為能取得佣金，竟基於恐嚇之概括
    犯意，向丙○○恫稱：「我們處理這種事情，妳的問題不算很大，不要拖了，拖
    也沒意思，欠錢向朋友借還清就沒事了，如果妳不還或躲起來，就派人去堵妳，
    那時就很難看；我已派人去妳家找妳先生，如果還不起，妳可以選擇去做傳播之
    類工作賺錢來還。」等等加害身體自由之言語，致丙○○心生畏懼而危害於安全
    ，隨後乙○○進入餐廳後，見此情心生不忍乃請甲○○離去，由其自行處理該事
    。之後丁○○於翌日晚間八時許，打電話予乙○○洽詢債務是否已處理完畢，乙○○乃答以已處理妥適，丁○○向之索討佣金但經乙○○推諉，二人為使乙○○
    給付佣金，丁○○乃參與甲○○前揭犯意而共同基於恐嚇之犯意聯絡，於同日晚
    間，先由丁○○至乙○○工作之新竹市○○路三十三之三十九號「Ｂ５２ＰＵＢ
    」，要乙○○依約給付佣金，並向乙○○恐嚇稱：「甲○○在外面有一、二百位
    兄弟，如果都到妳上班的ＰＵＢ喝最貴的酒，妳付得起嗎？妳把行李打包回南部
    去吧！不然要讓妳白天、晚上的工作都沒有，如不表示誠意，甲○○會送妳到國
    外做雞。」等等加害身體自由之言語，致乙○○心生畏懼而危害於安全，乙○○
    乃辭去上職，其後甲○○並於同年十月六日，至乙○○位於新竹市香山區柑林溝
    租處，書立：「乙○○、妳這個過河拆橋的女人！請電0000000000、
    我是阿寶，明天再來！」之字條，並打電話給乙○○恐嚇稱：「兄弟很多，隨便
    找人就可以堵到人」等語。迄同年十月二十日下午一時三十分許，甲○○至乙○○任職之利翔航太電子公司，經乙○○報警處理，因而偵知上情。
二、案經內政部警政署保安警察第二總隊第一大隊第四中隊報告台灣新竹地方法院檢
    察署檢察官偵查起訴。
    理  由
一、訊之被告甲○○固不否認有於前揭時間地點與丙○○、乙○○談論債務之事實，
    被告丁○○亦不否認有至乙○○任職之「Ｂ５２ＰＵＢ」找乙○○之事實，惟均
    否認有恐嚇之行為，被告甲○○辯稱：伊不認識丙○○，若非乙○○委託，無從
    知道丙○○在餐廳，佣金是係乙○○自己向丁○○說的，後來又說另外有處理且
    不給錢，伊有說事情有人處理就好錢不給沒關係，但乙○○又主動約他又食言未
    到他白等，伊只是站在中間人的立場處理事情，並未出言恐嚇二人之言語等語；
    被告丁○○則辯稱：當初是乙○○找別人處理但覺得佣金太貴，所以要伊幫忙，
    有說請朋友幫忙要表示一點意思，伊才請甲○○幫忙，事後乙○○反悔不給又否
    認此事，並未對乙○○出言恐嚇等語。經查：被告甲○○對丙○○為前揭恐嚇行
    為之事實，業據被害人丙○○指述明確（偵卷第十六頁、本院九十年八月九日訊
    問筆錄參見），經核與乙○○陳述之情節（偵卷第十二頁反面、本院九十年五月
    二十二日訊問筆錄參見）相符，應堪採信；另被告二人對乙○○為前揭恐嚇行為
    之事實，業據乙○○指述綦詳（偵卷第十二頁、本院九十年五月二十二日、八月
    三十日訊問筆錄參見），而被告丁○○於偵查中亦供稱：「（有無在八十九年十
    月八日到乙○○上班的Ｂ５２ＰＵＢ找乙○○要他表示一點誠意？）有，因為我
    認為甲○○有幫乙○○向丙○○要錢回來，而且乙○○先前有說要請他喝水酒，
    我向乙○○說甲○○在外面有一、二百個兄弟，如果一、二百個兄弟都到店裡喝
    最貴的酒，你付的起嗎，是比喻給他聽的」、「（有無說要取回款項的三成做為
    佣金？）是甲○○跟我講說要乙○○給佣金，我有跟甲○○說要他先陪乙○○去
    要錢，佣金以後再說」、「我只在Ｂ５２跟乙○○說甲○○一直找我要錢要的很
    兇」、「我只有說甲○○會到店裡去找他，我說甲○○有在外面專門幫人討錢，
    你如果不表示誠意的話，甲○○會來找你」等語（偵卷第四十四頁參見），於本
    院調查時供稱：「（佣金？）是李向我提到，我有告訴周，李本來要周寫委任書
    ，我對李說周很急要這筆錢，李說最少要三分之一，我說你先幫周處理好再說」
    、「我有去ＰＵＢ找過周談，去過一次，這次去李知道，本來李要與我一起去，
    我對他說我先去找周談看看，故李沒有與我一起去，談的結果我有對李說，周說
    他有無拿回這一筆錢，他都不要付佣金，周與李談是要請李喝酒，李說帶朋友到
    ＰＵＢ喝最貴酒周負擔不起」等語（本院九十年六月二十七日訊問筆錄參見）之
    情形，以及再審諸乙○○隨之辭去Ｂ５２ＰＵＢ、利翔航太電子公司之工作以及
    搬離租處之情形，與被告甲○○所寫字條（偵卷第十五頁參見）之情形以觀，足
    認被告二人確有被害人所指述之情形，應堪確定；綜上，被告二人所辯，應不足
    採，本件事證已臻明確，被告犯行堪予認定。
二、次按行為後法律有變更者，適用裁判時之法律，但裁判前之法律有利於行為人者
    ，適用最有利於行為人之法律，刑法第二條第一項定有明文。而法律之有利不利
    於行為人，應綜其全部之結果，而為比較，再適用有利於行為人之法律處斷（最
    高法院二十四年上字第四六三四號判例參照）。查被告前開行為後，刑法第四十
    一條業於九十年一月四日修正為「犯最重本刑為五年以下有期徒刑以下之刑之罪
    ，而受六月以下有期徒刑或拘役之宣告，因身體、教育、職業、家庭之關係或其
    他正當事由，執行顯有困難者，得以一元以上三元以下折算一日，易科罰金。但
    確因不執行所宣告之刑，難收矯正之效或難以維持法秩序者，不在此限。」、「
    併合處罰之數罪，均有前項情形，其應執行之刑逾六月者，亦同。」，並於同年
    月十日公布施行，於同年月十二日生效，是被告行為後法律已有變更，而比較新
    舊法之規定，於所犯最重本刑為三年以下有期徒刑以下之刑之罪而諭知六月以下
    有期徒刑或拘役之宣告時，依舊法之規定應為易科罰金之諭知，而依新法之規定
    ，尚得於裁判時審酌矯正之效以及維持法秩序等情事，而得不為易科罰金之諭知
    ，因此，綜合新舊法全部結果以觀，以舊法為輕，則依刑法第二條第一項但書之
    規定，自應適用舊法即行為時之刑法第四十一條之規定，合先敘明。
三、核被告二人所為，均係犯刑法第三百零五條之罪。被告二人間，有犯意之聯絡及
    行為之分擔，為共同正犯。被告甲○○先後多次行為，時間緊接，所犯之罪名及
    基本犯罪構成要件均相同，顯係基於概括犯意反覆為之，為連續犯，應依刑法第
    五十六條之規定，以一罪論，並加重其刑。被告二人向被害人乙○○索討佣金之
    部分，被告二人於先前已告知被害人等情，業據被告丁○○供述明確已如前述，
    是其應無恐嚇取財之行為，公訴意旨認被告二人所為另涉有刑法第三百四十六條
    第三項、第一項之罪，容有未洽。查被告甲○○於八十二年間以及於八十四年間
    因違反麻醉藥品管理條例案件，分別經本院判處有期徒刑六月，如易科罰金，以
    三百元折算一日，以及判處有期徒刑三月，如易科罰金，以三百元折算一日確定
    ，二罪自八十四年五月十七日開始接續執行，至八十五年二月五日執行完畢等情
    ，有台灣高等法院被告全國前案紀錄表以及台灣新竹地方法院檢察署刑案資料查
    註紀錄表各乙紙附卷可稽，被告前受有期徒刑之執行完畢後，五年以內再犯本件
    有期徒刑以上之罪，為累犯，應依刑法第四十七條之規定，加重其刑，並遞加重
    之。爰審酌被告犯罪動機、目的、犯罪手段、對被害人造成之影響、犯罪所生之
    危害、犯後之態度等一切情狀，量處如主文所示之刑，並均諭知易科罰金之折算
    標準。
四、公訴意旨另以：甲○○於八十九年十月十九日晚間六時三十分許，至乙○○位於
    新竹市香山區柑林溝之租屋處以石塊丟擲其住處大門，毀壞該一樓鐵門之機械運
    作，因認被告甲○○此部分行為涉有刑法第三百五十四條之毀損罪。按告訴乃論
    之罪，未經告訴者，應諭知不受理之判決，刑事訴訟法第三百零三條第三款訂有
    明文。經查：本件公訴意旨認被告此部分行為所涉係犯刑法第三百五十四條之罪
  ，而依刑法第三百五十七條之規定，應告訴乃論，而本件被害人乙○○並未提出
    告訴，是依照前揭規定，就此部分應為不受理判決之諭知。
五、據上論斷，應依刑事訴訟法第二百九十九條第一項前段、第三百零三條第三款，
    刑法第二條第一項但書、第二十八條、第三百零五條、第四十七條、修正前第四
    十一條，罰金罰鍰提高標準條例第一條前段、第二條，判決如主文。
本案經檢察官吳金棟到庭執行職務。
中      華      民      國    九十一    年      五      月      九      日
                              台灣新竹地方法院刑事第二庭
                                  法      官    蘇  嘉  豐
右正本證明與原本無異。
如不服本判決，應於判決送達後十日內向本院提出上訴狀( 應附繕本 )。
                                  書  記  官    賴  寶  合
中      華      民      國    九十一    年      五      月      九      日
附錄本案論罪科刑所適用法條全文：
刑法第三百零五條
以加害生命、身體、自由、名譽、財產之事，恐嚇他人致生危害於安全者，處二年以
下有期徒刑、拘役或三百元以下罰金。
